臺灣高等法院臺南分院民事裁定
109年度抗更一字第2號
抗  告  人  林義榮  
上列抗告人因與相對人林怡瑩等人間請求分割共有物事件聲請續
行訴訟，對於中華民國108年1月30日臺灣臺南地方法院所為裁定
（105年度訴字第1296號），提起抗告，經最高法院發回更審，
本院裁定如下：
    主  文
原裁定廢棄。
    理  由
一、抗告及聲請意旨略以：伊訴請分割兩造共有坐落臺南市○○區
    ○○段000○0○000○0地號土地，原審法院於民國（下同）107年
    1月30日、107年4月2日裁定命伊預納鑑定費新臺幣（下同）
    9萬元，嗣因伊不預納及相對人不為墊支，而通知兩造自107
    年4月23日起視為合意停止訴訟程序，並因兩造逾4個月仍未
    足額繳納，於107年9月13日通知兩造視為撤回訴訟。惟伊已
    於107年6月13日繳納主張甲案之鑑定費3萬元，聲請續行訴
    訟，相對人亦於107年7月9日具狀陳明，為期續行訴訟，同
    意甲案，原裁定逕以伊未預納足額之鑑定費，訴訟無從進行
    為由，駁回伊聲請續行訴訟，與法不合，爰提起抗告等語。
二、按訴訟行為須支出費用者，審判長得定期命當事人預納之；
    當事人不預納者，法院得不為該行為，但其不預納費用致訴
    訟無從進行，經定期通知他造墊支亦不為墊支時，視為合意
    停止訴訟程序；前項但書情形，經當事人於四個月內預納或
    墊支費用者，續行其訴訟程序，其逾四個月未預納或墊支者
    ，視為撤回其訴或上訴，民事訴訟法第94條之1定有明文。
    惟查，訴訟行為須支出費用者，法院審判長得定期命當事人
    預納之，當事人不預納者，原則上僅生法院得不為該行為效
    果而已，僅於當事人不預納或墊支費用致訴訟無從進行時，
    例如分割共有物訴訟之測量費、鑑定費等，苟不為繳納，則
    該訴訟性質上無從進行，始有民事訴訟法第94條之1但書規
    定之視為合意停止訴訟程序，並同法第94條之1第2項規定之
    視為撤回其訴或上訴之適用餘地。
三、經查：查原審法院係因兩造就抗告人主張甲分割方案及相對
    人主張之A、B方案（見原審卷四第109至111頁）之分配價值
    有爭執，認有鑑定價值及補償金額之必要，乃依抗告人聲請
    ，委請華聲科技不動產估價師事務所（下稱華聲估價師事務
    所）鑑定，該所函知鑑定費9萬元，係包括甲案及相對人主
    張之A、B兩案各3萬元，有華聲估價師事務所107年1月3日函
    在卷可稽（見原審卷三第204頁），原審法院先於107年1月3
    0日裁定限期命抗告人預納，因抗告人未依限預納，再命相
    對人墊支，相對人亦未置理，乃又於107年4月2日裁定命抗
    告人於7日內預納，如未預納視為合意停止訴訟程序，有各
    該裁定書、通知庭函可稽（見原審卷四第13至15、93、155
    至157頁）。抗告人即於107年6月13日繳納3萬元，並於107
    年7月18日、20日、23日、27日、29日、8月1日、8日、22日
    多次具狀聲請擇期開庭續行訴訟（見原審卷四第289、307、
    303、309、313至315、333至335、357至359、363至367頁）
    。相對人則於107年7月9日具狀陳明因本分割案件處於合意
    停止訴訟狀態，為期訴訟審理延續，其同意採行抗告人之編
    號甲案單一分割方案，餘尊重法院裁定等語（見原審卷四第
    273頁）；並於原審法院公務電話中陳稱：若上訴人方案有
    找補，伊代理部分當事人則同意乙節；嗣又於107年8月30日
    具狀不願合併分割及鑑價等語（見原審卷四第407頁），已
    無表明續行主張A、B兩分割方案。是依華聲估價師事務所上
    揭函文內容，抗告人繳納3萬元，已足為其所主張甲方案之
    鑑定費用，故原審仍應繼續審理，並無致訴訟無法進行之情
    形，應無民事訴訟法第94條之1第1項視為合意停止之效力，
    復無同條第2項視為撤回起訴之效果。
四、綜上，本件尚無民事訴訟法第94條之1第2項視為撤回起訴之
    效果，亦即本件仍繫屬於原審法院，抗告人聲請原審法院續
    行訴訟，於法即無不合。原審認本件已視為撤回，駁回抗告
    人續行訴訟之聲請，即有未當。抗告人指摘原裁定不當，聲
    明廢棄，為有理由；且因本件分割共有物仍繫屬於原審法院
    ，尚未終結，自有發回原審法院另為適當處理之必要。爰由
    本院廢棄原裁定，發回原審法院更為適法妥當之處理。
五、據上論結，本件抗告為有理由，依民事訴訟法第492條，裁
    定如主文。 
中　　華　　民　　國　　110 　年　　2 　　月　　25　　日
                  民事第五庭    審判長法  官  吳森豐

                                      法  官  孫玉文

                                      法  官  郭貞秀
上為正本係照原本作成。
本裁定除以適用法規顯有錯誤為理由外，不得再抗告。如提再抗
告，應於收受送達後十日內向本院提出再抗告狀（須附繕本）。
提起再抗告應委任律師或具有律師資格之人之委任狀；委任有律
師資格者，另應附具律師資格證書及釋明委任人與受任人有民事
訴訟法第466條之1第1項但書或第2項所定關係之釋明文書影本。
中　　華　　民　　國　　110 　年　　2 　　月　　25　　日

                                      書記官  蘇玟心
【附註】
民事訴訟法第495條之1第2項準用同法第466條之1第1、2項規定
：
⑴對於第二審判決上訴，上訴人應委任律師為訴訟代理人。但上
  訴人或其法定代理人具有律師資格者，不在此限。
⑵上訴人之配偶、三親等內之血親、二親等內之姻親，或上訴人
  為法人、中央或地方機關時，其所屬專任人員具有律師資格並
  經法院認為適當者，亦得為第三審訴訟代理人。
民事訴訟法第466條之2第1項：
上訴人無資力委任訴訟代理人者，得依訴訟救助之規定，聲請第
三審法院為之選任律師為其訴訟代理人。